【裁判字號】    99,財管,95
【裁判日期】    990813
【裁判案由】    選任遺產管理人
【裁判全文】
臺灣臺北地方法院民事裁定              99年度財管字第95號
聲  請  人  台北市政府社會局
法定代理人  甲○○
聲請人聲請指定被繼承人乙○○之遺產管理人事件，本院裁定如
下：
    主      文
指定財政部國有財產局臺灣北區辦事處為被繼承人乙○○（男、
民國○○年○月○日生、身分證統一編號：Ｚ000000000號、民國99年
5月5日死亡）之遺產管理人。
准對被繼承人乙○○之繼承人為承認繼承之公示催告。
被繼承人乙○○之大陸地區以外繼承人，應自前項公示催告最後
登載新聞紙之日起，壹年內承認繼承；其大陸地區之繼承人，應
自被繼承人死亡之日起參年內以書面向本院為繼承之表示，上述
期限屆滿，無繼承人承認繼承時，被繼承人之遺產，於清償債權
，並交付遺贈物後，如有剩餘即歸屬國庫。
被繼承人乙○○之債權人及受遺贈人，應自本公示催告最後登載
新聞紙之日起壹年陸個月內，報名債權及為願受遺贈與否之聲明
，如不於上述期間內為報名或聲明者，僅得就剩餘財產行使其權
利。
上述期限屆滿，無繼承人承認繼承時，被繼承人乙○○之遺產，
於清償債權，並交付遺贈物後，如有剩餘即歸屬國庫。
財政部國有財產局臺灣北區辦事處應於本裁定確定之日起貳拾日
內將本裁定登載公報、新聞紙或其他相類之傳播工具，並將登載
證據檢送本院，逾期視為撤回公示催告之聲請。
程序費用由被繼承人之遺產負擔。
    理      由
一、本件聲請意旨略以：被繼承人乙○○為聲請人所列冊關懷之
    獨居老人，於99年5月5日病逝，其遺產遺物目前由本局暫為
    保管，另被繼承人獨居在台無家屬，致無親屬足資召開親屬
    會議以定其遺產管理人，又國有財產局為管理國家財產之法
    定機關，具有相當之公信力，為此聲請鈞院選任財政部國有
    財產局被繼承人乙○○之遺產管理人等語。
二、按繼承開始時，繼承人有無不明，而無親屬會議或親屬會議
    未於1 個月內選定遺產管理人者，利害關係人得聲請法院選
    任遺產管理人，定6 個月以上之期限，公告繼承人，命其於
    期限內承認繼承，民法第1177條、第1178條第1項、第2項規
    定甚明。聲請人主張被繼承人乙○○於99年5月5日死亡，並
    無法定繼承人，業據其提出士林地方法院檢察署相驗屍體證
    明書、被繼承人除戶謄本、被繼承人之法定繼承人戶籍資料
    影本共7 張、繼承系統表與行政院國軍退除役官兵輔導委員
    會99年6月9日輔壹字第0990007512號函等件為證，自堪信為
    真實。又聲請人主張被繼承人為其列冊關懷之獨居老人，業
    據其提出台北市政府警察局大同分局99年5 月31日北市警同
    分刑字第00000000000號函、台北市大同區戶政事務所99年6
    月8日北市大戶資第00000000000號函與台北市政府警察局大
    同分局99年6 月9日北市警同分戶字第09933720000號函為證
    ，亦堪信為真實。從而，聲請人以利害關係人之身分聲請選
    任被繼承人乙○○之遺產管理人，核與首揭規定尚無不合。
四、次按民法第1177條之立法理由指明遺產管理人之指定，旨在
    維護公益及被繼承人債權人之利益，顯非以遺產管理人管理
    遺產是否有實質利益為考量，參以非訟事件法第149條第3項
    規定，法院所選任之遺產管理人得由自然人、公務機關任之
    ，本條規定之修法理由為無人承認繼承之遺產清理完畢後，
    如有賸餘，應歸屬國庫，而國有財產向由公務機關擔任管理
    人，故除自然人外，亦得選任適當之公務機關任之。本院審
    酌被繼承人乙○○之繼承人等均已死亡，且被繼承人之親屬
    亦未於繼承開始1 個月內選定遺產管理人，而被繼承人乙○
    ○之遺產亟待管理，並斟酌遺產管理人之職務，依民法第11
    79條之規定，其程序相當複雜，任務頗為繁重，為保障債權
    人之利益及期程序之公正、公信起見，爰指定財政部國有財
    產局臺灣北區辦事處為被繼承人乙○○之遺產管理人，且為
    承認繼承之公示催告。
五、復按公示催告之公告，應黏貼於法院之公告處，並登載於公
    報、新聞紙或其他相類之傳播工具。前項登載公報、新聞紙
    或其他相類之傳播工具之日期或期間由法院定之。聲請人未
    依前項規定登載者，視為撤回公示催告之聲請。民法第1179
    條第1 項第3款、民事訴訟法第542條定有明文。本院既准對
    於被繼承人乙○○之繼承人為承認繼承之公示催告，爰併依
    上開規定裁定如主文第4項所示。
六、依非訟事件法第157條，裁定如主文。
中    華    民    國    99    年     8    月    13    日
                  家事法庭法  官   郭淑貞
正本係照原本作成
如不服本裁定應於送達後10日內向本院提出抗告狀。
中    華   民     國    99    年     8    月    13    日
                          書記官   張詠忻

司法院資訊處製作；財團法人民間司法改革基金會備份。
